臺灣桃園地方法院刑事判決　　　　　　　　　　　　八十九年度易字第二二六一號
　　公　訴　人　臺灣桃園地方法院檢察署檢察官
　　被　　　告　甲○○原名張.
右列被告因詐欺案件，經檢察官提起公訴（八十九年度偵字第一二三九八號），本院
判決如左：
    主    文
甲○○意圖為自己不法之所有，以詐術使人將本人之物交付，處有期徒刑陸月，如易
科罰金，以參佰元折算壹日。
    事    實
一、甲○○原名張國樑，因為丙○○乾女兒之男友而與丙○○認識。緣於民國八十六
    年一月間，甲○○獲知丙○○有意購買車輛，認有機可機，意圖為自己不法之所
    有，乃向丙○○佯稱有一經營水電友人需款急用，欲將所有不詳車號之福特天王
    星自用小客車一部以新台幣（下同）二十一萬元出售，並將該車駕駛至桃園縣中
    壢市○○路九十一號丙○○住處供丙○○評估。丙○○見車況尚佳決定購買，甲
    ○○即接續向丙○○諉稱可代為轉交定金予車主，丙○○不疑，將定金六萬元交
    付甲○○委請代轉。隔數日，甲○○復接續向丙○○佯稱其與車主熟識，可代辦
    車輛過戶手續及交付尾款，丙○○不疑有詐，乃將尾款十五萬及辦理過戶之證件
    交予甲○○，嗣經丙○○屢次向甲○○催討上開購車之價款，甲○○均置之不理
    ，丙○○始知受騙。
二、案經丙○○訴由臺灣桃園地方法院檢察署檢察官偵查起訴。
    理    由
一、訊據被告甲○○固不諱言受告訴人丙○○委託購買自用小客車一部，並登記於其
    名下，由其使用，事後以十萬五千元轉賣予車行等情。惟否認告訴人指訴之上開
    犯行，辯稱：因告訴人之夫不會開車，告訴人之夫乃同意車輛登記在其名下、且
    賣車前曾告知丙○○之夫，並將賣車所得中之八萬五千元還予丙○○云云。惟查
    ，右揭事實業據告訴人丙○○指訴及證人即丙○○之夫乙○○於偵查中到庭證述
    綦詳，二人均否認有同意車輛過戶於甲○○名下及供甲○○使用，丙○○並否認
    收取八萬五千元賣車款一事。次查，本院向監理單位查詢被告辦理汽車過戶之所
    有相關資料，經交通部公路局新竹區監理站於九十年一月三十一日以九十竹監一
    字第一二八三號函覆本院，被告所有之汽車車號分別為ＧＬ—八七九三號及ＭＯ
    —七八六七號號自小客車等語，復經交通部公路局台北監理所於九十年二月六日
    以九０北監一字第九００二四九三號函謂，ＧＬ—八七九三號自小客車係八十九
    年五月十九日辦理過戶至被告名下等語，另台北市監理所於九十年二月六日以北
    市監三字第九０六０三三六０００號函內所示資料顯示ＭＯ—七八六七號自小客
    車係八十九年十一月十七日辦理過戶至被告名下，有上開各監理單位函件附卷可
    憑，足證被告於八十六年一月間本件行為時根本未有辦理汽車買賣過戶，卻仍向
    被害人丙○○佯稱其經營水電友人需款急用，欲將所有不詳車號之福特天王星自
    用小客車一部以二十一萬元低價出售，並因而使告訴人丙○○陷於錯誤，先後接
    續交付金錢予被告，顯見其具有不法所有之意圖。至被告前開所辯受告訴人丙○
    ○委託購買自用小客車一部，並登記於其名下，由其使用，事後以十萬五千元轉
    賣予車行，因告訴人之夫不會開車，告訴人之夫乃同意車輛登記在其名下、且賣
    車前曾告知丙○○之夫，並將賣車所得中之八萬五千元還予丙○○云云，要屬無
    稽，無非事後卸責之詞，核不足採。是本件被告事證明確，犯行堪以認定。
二﹑核被告所為，係犯刑法第三百三十九條第一項之詐欺取財罪。被告在上開時、地
    向被害人丙○○佯稱友人欲出售自用小客車，使被害人信以為真，而交付定金六
    萬元予被告，其後被告復再藉口辦理汽車過戶，使被害人交付尾款十五萬元及辦
    理汽車過戶之證件予被告等行為，均係被告為達同一意圖為自己不法之所有之目
    的所為，為單純一罪。又按侵占罪係指將自己持有他人之物，納為己有，詐欺罪
    乃以施詐術使人將本人或第三人之物交付，二者均係意圖為自己不法之所有，將
    他人之物納為己有，其差異在於犯意之產生在於取得物之前或後，其侵害性行為
    同一，兩罪追訴之目的亦均在於處罰不法取得他人之物，其基本社會事實應屬同
    一，併為訴訟經濟計，法院自得變更檢察官起訴法條予以審判。次按，刑事訴訟
    法第三百條所謂變更起訴法條，係指在不擴張及減縮單一法益及同一被害客體之
    原訴之原則下，法院得就有罪判決，於不妨害基本社會事實之範圍內，得自由認
    定事實，變更檢察官所引應適用之法條而言。例如竊盜、侵占、詐欺取財三罪，
    其基本社會事實同為意圖為自己或第三人不法之所有，以和平手段取得他人之財
    物，侵害他人之財產法益。因之，檢察官如係以上述三種罪名中之任一罪名起訴
    ，法院依其調查證據審理結果，就被告侵害單一法益之同一被害客體（即事實同
    一），如認被告犯罪手段有異於起訴書所認定者（例如起訴書認定被告係施用詐
    術取得系爭財物，法院認定係以竊取方法而取得系爭財物），即得變更起訴法條
    之罪名為其餘兩罪中之另一罪名是，亦有最高法院八十一年度台非字第四二三號
    判決可資參照，是本件檢察官雖認被告係犯侵占罪，但詐欺與侵占之基本社會事
    實既屬同一，已如前述，且為訴訟經濟計，本院自得變更檢察官起訴之法條予以
    審判。爰審酌被告犯罪之動機、目的、手段及告訴人所生損害、已與告訴人達成
    和解，有和解書影本一紙附卷可稽，尚未賠償告訴人任何款項，並犯後尚否認犯
    罪等及其他一切情狀，量處如主文所示之刑，又查被告行為後，原刑法第四十一
    條易科罰金之規定，業於九十年一月四日經立法院三讀修正通過，嗣於同年月十
    日經總統公布施行在案，依修正後刑法第四十一條第一項前段規定，犯最重本刑
    為「五」年以下有期徒刑以下之刑之罪，而受六月以下有期徒刑或拘役之宣告，
    因身體、教育、職業、家庭之關係或其他正當理由，執行顯有困難，得以一元以
    上三元以下折算一日，易科罰金，新舊法比較之結果，自以新法之規定較有利於
    被告，按諸刑法第二條第一項前段之規定，自應適用裁判時即修正後刑法第四十
    一條有關易科罰金之規定，諭知易科罰金之折算標準。
據上論斷，應依刑事訴訟法第二百九十九條第一項前段、第三百條，刑法第二條第一
項前段、第三百三十九條第一項、修正後刑法第四十一條第一項前段，罰金罰鍰提高
標準條例第一條前段、第二條，判決如主文。
本案經檢察官廖先志到庭執行職務。
中      華      民      國    九十一    年      四      月     三十     日
                                  臺灣桃園地方法院刑事第六庭
                                      法  官   黃永定
右正本證明與原本無異。
如不服本判決，應於判決送達後十日內向本院提出上訴狀( 應附繕本 )，上訴於
臺灣高等法院。
                                      書記官   陳月桂
中      華      民      國    九十一    年      四      月     三十     日
附論罪科刑依據之法條：
刑法第三百三十九條第一項
意圖為自己或第三人不法之所有，以詐術使人將本人或第三人之物交付者，處五年以
下有期徒刑、拘役或科或併科一千元以下罰金。
